台灣台中地方法院刑事判決　　　　　　　　　　　　　　九十三年度訴字第二六號
　　公　訴　人　台灣台中地方法院檢察署檢察官
　　被　　　告　甲○○
右列被告因偽造文書等案件，經檢察官提起公訴（九十二年度偵字第二三八０二號）
，本院合議庭裁定以簡式審判程序審理判決如左：
    主      文
甲○○連續行使偽造私文書，足以生損害於他人，處有期徒刑陸月，如易科罰金，以
參佰元折算壹日，甲○○於第一商業銀行信用卡申請書上偽造之「乙○○」署押（簽
名）壹枚及於附表壹所列商店消費簽帳單商店存根聯上偽造之「ＮＩＧＡ」署押（簽
名）陸枚，與甲○○所有於附表壹所列商店消費之簽帳單客戶收執聯陸張，均沒收。
又連續意圖為自己不法之所有，以不正方法由自動付款設備取得他人之物，處有期徒
刑陸月，如易科罰金，以參佰元折算壹日。應執行有期徒刑拾月，如易科罰金，以參
佰元折算壹日，甲○○於第一商業銀行信用卡申請書上偽造之「乙○○」署押（簽名
）壹枚及於附表壹所列商店消費簽帳單商店存根聯上偽造之「ＮＩＧＡ」署押（簽名
）陸枚，與甲○○所有於附表壹所列商店消費之簽帳單客戶收執聯陸張，均沒收。
    事      實
一、甲○○明知自己沒有付款之能力，竟基於意圖為自己不法所有與偽造署押（簽名
    ）、偽造私文書及行使偽造私文書之概括犯意，於民國九十一年四月一日，冒用
    其姊乙○○之名義，向第一商業銀行股份有限公司（以下簡稱第一銀行）申請信
    用卡，而在第一銀行之信用卡申請書上，填載乙○○之年籍、職業及財產等相關
    資料，並於正卡申請人簽名欄偽簽「乙○○」之簽名一枚，以此方式偽造表示係
    乙○○本人欲向第一銀行申請信用卡之私文書。甲○○再將上開偽造之私文書連
    同其先前向乙○○詐稱要辦理戶籍異動而向乙○○取得之乙○○國民身分證影本
    及其剪貼不知情之妻李芳所有之華信商業銀行帳戶存摺製成之影本，行使交付予
    第一銀行承辦人員，致使該承辦人員不察誤以為係乙○○本人向該銀行申請信用
    卡，而於九十一年四月間核發卡號0000000000號信用卡一張予甲○○
    ，足生損害於乙○○、第一銀行。甲○○即自九十一年四月十七日起至九十二年
    二月二十八日止（起訴書誤載為九十二年三月三日止），連續持前開信用卡至裕
    毛屋崇德店、昶袤商行、臺灣丸久股份有限公司消費（詳如附表壹），並於消費
    簽單上偽簽乙○○之英文「ＮＩＧＡ」簽名，交付各商店店員而行使，及自不特
    定銀行之自動櫃員機，插入信用卡並輸入向第一銀行所取得之信用卡預借現金密
    碼預借現金（詳如附表貳），致附表壹所示之商店誤以為係乙○○本人消費，而
    交付總計新台幣（下同）１８１０９元之商品，足生損害於乙○○及各商店與第
    一銀行，致附表貳所示之自動付款設備誤認為甲○○為該信用卡之所有人而陷於
    錯誤，使甲○○自提款機提取現金總計７０７００元。嗣因第一銀行於九十二年
    三月間，向乙○○催繳信用卡消費款，經乙○○告知從未申辦該銀行之信用卡，
    始獲知上情。
二、案經第一銀行訴請台灣台中地方法院檢察署檢察官偵查起訴。
    理      由
 一、被告甲○○坦承上開犯罪事實不諱，核與告訴代理人謝孝晴於警詢、偵查時之
     指述及被害人乙○○於偵查中之指述相符，並有信用卡申請書、被害人乙○○
     之國民身分證影本、切結書及帳單、簽帳單等在卷可稽，是被告之自白與事實
     相符，本件事證明確，被告犯行堪以認定。
二、按以信用卡刷卡消費後，商家所製作之簽帳單內載有卡號、交易別、有效期、批
    次號碼、授權碼、交易日期、時間、金額、交易事項，於簽帳單上簽署姓名，除
    表示已收受特約商店所交付之交易標的物或消費標的，並為確認該筆消費之憑證
    ，具有表示法律上權利義務之證明，是簽帳單性質上除具有與收據相同之作用外
    ，且係信用卡發卡銀行據以向持卡人收款之憑證，屬私文書，被告於簽帳單上偽
    簽乙○○之英文「ＮＩＧＡ」署名，表示係乙○○（ＮＩＧＡ）消費之意，並將
    商店存根聯交付店員以為行使，自足以生損害於乙○○（ＮＩＧＡ）、第一銀行
    及各特約商店，核其此部分所為，係犯刑法第二百十六條、第二百十條之行使偽
    造私文書罪；另按刑法第三百三十九條第一項之詐欺取財罪，以使用詐術使人交
    付財物為構成要件，被害人若因受行為人使用詐術之結果，而交付財物，其由於
    此一交付行為即喪失對於個別財物之占有、使用、收益、處分等權益，而造成財
    產之損害，縱使行為人有給予相當之代價，或被害人可自其他途徑獲得補償，亦
    復如此，尚無礙於詐欺取財罪之成立，被告甲○○明知其並無付款之真意，向各
    特約商店之店員佯以信用卡刷卡消費之方式購物，已經有施行詐術之行為，且因
    此而致各特約商店之店員陷於錯誤而同意其消費並交付財物，核其此部分所為，
    係犯刑法第三百三十九條第一項之詐欺取財罪。又被告以冒用乙○○之名義所申
    請之信用卡自不特定銀行之自動櫃員機，插入信用卡並輸入向第一銀行所取得之
    信用卡預借現金密碼預借現金自動付款設備誤認為甲○○為該信用卡之所有人而
    陷於錯誤，使甲○○自提款機提取現金，此部分所為，係犯刑法第三百三十九條
    之二第一項之以不正方法由自動付款設備取得他人之物罪。被告偽造「ＮＩＧＡ
    」簽名之行為，為其偽造私文書之階段行為，其偽造私文書後，復持以行使，其
    偽造之低度行為，為其行使之高度行為所吸收，均不另論罪，只論以行使偽造私
    文書罪名。其先後多次行使偽造私文書及詐欺取財行為，均時間緊接，觸犯相同
    之罪名，係基於概括之犯意連續所為，皆為連續犯，均以一罪論。被告所犯行使
    偽造私文書罪與詐欺取財罪二罪間，有方法、結果之牽連犯關係，依刑法第五十
    五條之規定，從一重論以連續行使偽造私文書罪，被告先後多次以不正方法由自
    動付款設備取得他人之物，也是基於概括之犯意連續為之，也為連續犯，以一罪
    論並加重其刑。所犯以不正方法由自動付款設備取得他人之物罪與所犯行使偽造
    私文書罪及詐欺取財罪，犯意個別，罪名不同，應分論併罰。爰審酌被告犯罪之
    動機、目的、手段、所生之危害及其品行、智識程度與犯後之態度等一切情狀，
    就其所犯各罪，分別量處如主文所示之刑，及諭知易科罰金之折算標準，並定應
    執行之刑，及諭知易科罰金之折算標準。
三、被告於簽帳單上偽造「ＮＩＧＡ」之署押，客戶存根聯係於消費後交被告持有，
    而為被告所有，並供犯罪所用之物，依刑法第三十八條第一項第二款規定，宣告
    沒收，而其上偽造之「ＮＩＧＡ」署押各一枚，因已附屬於該聯簽帳單無從分割
    ，不另為沒收之諭知。而上開簽帳單之商店存根聯，已經交付特約商店，因非被
    告所有，無從宣告沒收，惟上開簽帳單商店存根聯上偽造之「ＮＩＧＡ」署名，
    依刑法第二百十九條之規定，不問屬於犯人與否，應宣告沒收。
據上論斷，應依刑事訴訟法第二百七十三條之一第一項、第二百九十九條第一項前段
，刑法第五十六條、第二百十六條、第二百十條、第三百三十九條第一項、第三百三
十九條之二第一項、第五十五條、第五十一條第五款、第四十一條第一項前段、第三
十八條第一項第二款、第二百十九條，罰金罰鍰提高標準條例第一條前段、第二條，
判決如主文。
中      華      民      國      九十三      年    三    月    二十六    日
                              台灣台中地方法院刑事第一庭
                                          法  官    李添興
右正本證明與原本無異。
如不服本判決，應於判決送達後十日內向本院提出上訴狀，上訴於臺灣高等法院臺中
分院( 須附繕本 )。
                                          書記官
中      華      民      國      九十三      年    三    月    二十六    日
附表壹
消費日期           消費商店              消費金額
９１年４月１７日   裕毛屋崇德店          ３０５元
９１年４月２０日   西德加油站            ５００元
９１年４月２１日   昶袤商行              ６５００元
９１年５月１９日   昶袤商行              １００００元
９１年１１月３０日 台灣丸九股份有限公司  ４５１元
９２年１月６日     台灣丸九股份有限公司  ３５３元
附表貳
預借日期               預借金融機構           預借金額
９１年４月２２日       台中商業銀行ＣＤ／Ａ   １００００元
９１年４月２４日       富邦商業銀行台         ５０００元
９１年４月２８日       台灣銀行ＣＤ／ＡＴＭ   ５０００元
９１年４月２８日       台灣銀行ＣＤ／ＡＴＭ   ５０００元
９１年７月７日         寶島商業銀行北         ２０００元
９１年７月２５日       寶島商業銀行北         ３０００元
９１年７月２５日       寶島商業銀行北         ５０００元
９１年７月２５日       寶島商業銀行北         ５０００元
９１年７月２９日   聯邦商業銀行           ３０００元
９１年８月６日         聯邦商業銀行           ２０００元
９１年８月６日         聯邦商業銀行           ２０００元
９１年９月１日         北屯分行ＡＴＭ         ２０００元
９１年９月１６日       中國信託商業銀行       １０００元
９１年９月２７日       聯邦商業銀行           ３０００元
９１年１０月２６日     北屯分行ＡＴＭ         ５００元
９１年１０月２６日     北屯分行ＡＴＭ         ３２００元
９１年１１月２８日     北屯分行ＡＴＭ         ３５００元
９２年１月３日         北屯分行ＡＴＭ         ３５００元
９２年１月２４日       北台中分行ＡＴＭ       ３０００元
９２年２月２８日       北台中分行ＡＴＭ       ４０００元
